【裁判字號】    98,簡上,1378
【裁判日期】    990520
【裁判案由】    竊盜等
【裁判全文】
臺灣板橋地方法院刑事判決            98年度簡上字第1378號
上  訴  人
即  被  告  丙○○
上列上訴人即被告因竊盜案件，不服本院98年度簡字第6241號第
一審判決（聲請簡易判決處刑案號：98年度偵字第6429號），提
起上訴，本院合議庭認有刑事訴訟法第451 條之1 第4 項但書之
情形，適用通常程序審判，並自為第一審判決如下：
    主    文
原判決撤銷。
丙○○無罪。
    理  由
一、本件公訴人聲請簡易判決處刑意旨略以：被告丙○○意圖為
    自己不法之所有，於民國98年2 月19日11時許，在臺北縣中
    和市○○路79號4 樓乙○○之居所內，趁無人注意之際，竊
    取乙○○之同居人甲○○所有放置在該處客廳電視櫃長茶几
    上之LV牌皮夾1 個，內有新臺幣3600元、面額500 元消費券
    1 張、郵局金融卡、健保卡、身分證各1 張，為乙○○當場
    發現，因而偵悉上情。案經甲○○訴由臺北縣政府警察局中
    和分局移送偵辦。因認被告涉犯刑法第320 條第1 項之竊盜
    罪嫌云云。
二、本件檢察官、被告對於以下援引被告以外之人於審判外之陳
    述，均答稱「沒有意見」並不爭執其證據能力，經本院審酌
    結果，認為下列所採之證據，並無違法取證或證據力有明顯
    偏低情形，以資為證據，並無不當，是徵諸刑事訴訟法第
    159 條之5 規定本旨，本案經調查之證據，均應認為有證據
    能力。
三、按犯罪事實應依證據認定，無證據不得認定犯罪事實；又不
    能證明被告犯罪者，應諭知無罪之判決，刑事訴訟法第154
    條第2 項、第301 條第1 項分別定有明文。又事實之認定，
    應憑證據，如未能發現相當證據，或證據不足以證明，自不
    能以推測或擬制之方法，為裁判基礎；且認定不利於被告之
    事實須依積極證據，苟積極證據不足為不利於被告事實之認
    定時，即應為有利於被告之認定；另認定犯罪事實所憑之證
    據，雖不以直接證據為限，間接證據亦包括在內，然而無論
    直接證據或間接證據，其為訴訟上之證明，須於通常一般之
    人均不致有所懷疑，而得確信其為真實之程度者，始得據為
    有罪之認定，倘其證明尚未達到此一程度，而有合理之懷疑
    存在，無從使事實審法院得為有罪之確信時，即應由法院諭
    知被告無罪之判決（最高法院40年台上字第86號、30年上字
    第816 號、76年台上字第4986號判例同此意旨）。次按刑事
    訴訟法第161 條已於91年2 月8 日修正公布，修正後同條第
    1 項規定：檢察官就被告犯罪事實，應負舉證責任，並指出
    證明之方法。因此，檢察官對於起訴之犯罪事實，應負提出
    證據及說服之實質舉證責任。倘其所提出之證據，不足為被
    告有罪之積極證明，或其闡明之證明方法，無從說服法官以
    形成被告有罪之心證，基於無罪推定之原則，自應為被告無
    罪判決之諭知（最高法院92年台上字第128 號判例亦同此意
    旨）。
四、公訴人認被告涉有上揭竊盜罪嫌，係以告訴人甲○○於警詢
    及偵查中時之指訴、贓物認領保管單、扣押物品目錄各1 份
    等資為其論據。
五、訊據被告堅決否認有何竊盜之犯行，辯稱：我沒有竊盜，我
    是被乙○○恐嚇毆打，適時逃跑向巡邏員警求救等語。經查
    ：
  (一)證人即告訴人甲○○於偵查中證稱：我不清楚丙○○何時離
    開我家，我當時在家中睡覺，醒來時，我聽到我老公叫我，
    我起來時就沒有看到丙○○他們，我看到客廳門口地上灑了
    一大堆東西，有色情光碟、DVD 、相機、麥克風、一些電線
    還有我的LV皮夾在地上，而色情光碟、DVD 、相機、麥克風
    、一些電線是丙○○的，他是用一個塑膠袋裝著，而色情光
    碟是用我從宜蘭帶回來的一個紙袋裝著，我的LV皮夾在灑落
    一地的光碟上面，因為丙○○就是將我的皮夾放在他那一袋
    東西裡面，是在他要走時，我們拉他時掉落的，我的皮夾原
    本放在客廳電視櫃的長茶几上，我沒有看到LV皮夾是丙○○
    拿的，但是我是看到我的皮夾待在他的東西裡面等語。是證
    人甲○○顯未親眼看見被告竊盜，至為明確，其所指述丙○○就是將我的皮夾放在他的東西裡面，是在他要走時，我們
    拉他時掉落的云云即不足憑信。
  (二)證人乙○○於檢察官偵查時固證述：我在客廳睡覺，醒來時
    丙○○到我太太放皮包的位置，我看到丙○○怪怪的，他是
    背向者我，我看他手上拿著我太太的LV皮夾，我就要站起來
    往他的方向走過去，我問他在做什麼，他就想要往外走，我
    就抓住他，他手上的東西就掉在地上等情，惟證人乙○○並
    未提及有丙○○之色情光碟、DVD 、相機、麥克風、一些電
    線掉落在地，且依其所證看到丙○○手上拿LV皮夾云云與證
    人甲○○指述：丙○○就是將我的皮夾放在他的東西裡面，
    是在他要走時，我們拉他時掉落的云云不甚吻合，是否屬實
    ，即非無疑。再參諸證人即查獲之員警吳忠螢於本院審理時
    證稱：在98年2 月19日上午巡邏路過台北縣中和市○○路12
    9 號前，發現被告丙○○跑向我，對我喊救命，乙○○則指
    著丙○○說，丙○○偷東西，我就以現行犯，把丙○○帶回
    去，乙○○也有一同前往派出所，乙○○到我前面之後，當
    時沒有說丙○○偷他什麼東西，是他後來他問他老婆之後，
    他才說出他損失了什麼東西，後來我到乙○○家時，他家中
    的東西都收拾的很乾淨，被偷竊的皮包是他們夫妻倆個說的
    ，是他太太拿出來的，從什麼地方拿出來的，我沒有印象，
    當時我們在乙○○的家中沒有看到丙○○的財物，乙○○也
    沒有說現場有丙○○於行竊過程中所掉落的自己的財物，丙○○在警局亦無陳述自己有什麼東西遺留在乙○○家中，希
    望我們陪同回去拿等語綦詳（見本院卷第47頁、第48頁）。
    是亦徵證人乙○○之證述不足採信，且均無從佐為告訴人之
    指述之證據，洵無疑義。
  (三)綜上所述，公訴人所提上開證據，均不足證明被告有何竊盜
    之犯行。此外，復查無其他積極證據足資認定被告有何檢察
    官所指之犯行，本件不能證明被告犯罪。原審不察，遽為被
    告有罪之認定，其證據取捨及事實認定，尚有未洽，被告提
    起上訴否認犯罪，指摘原判決不當，為有理由，應由本院撤
    銷原判決，改行諭知被告無罪，以臻適法。
據上論斷，應依刑事訴訟法第455 條之1 第1 項、第3 項、第45
2 條、第369 條第1 項前段、第364 條、第301 條第1 項，判決
如主文。
本件經檢察官賴建如到庭執行職務。
中    華    民    國    99    年    5     月    20    日
                   刑事第四庭審判長法  官  樊季康
                                   法  官  劉元斐
                                   法  官  徐子涵
上列正本證明與原本無異。
如不服本判決，應於判決送達後10日內敘明上訴理由，向本院提
出上訴狀 (應附繕本) ，上訴於臺灣高等法院。其未敘述上訴理
由者，應於上訴期間屆滿後20日內向本院補提理由書「切勿逕送
上級法院」。
                                   書記官  張桐嘉
中    華    民    國    99    年    5     月    21    日

司法院資訊處製作；財團法人民間司法改革基金會備份。
